【裁判字號】    97,交聲,2837
【裁判日期】    971222
【裁判案由】    聲明異議
【裁判全文】
臺灣高雄地方法院交通事件裁定        97年度交聲字第2837號
原處分機關  高雄市政府交通局
異  議  人  鵬雲企業有限公司
法定代理人  王鵬
上列受處分人因違反道路交通管理處罰條例案案件，對於高雄市
政府交通局民國97年12月9 日所為之處分（原處分：高市交裁字
第裁32-NO0000000號），聲明異議，本院裁定如下：
    主  文
原處分撤銷。
    理  由
一、聲明異議意旨略以：受處分人即異議人為經營租車業者，所
    有之車牌號碼725-BKD號機車係於民國97年11月16日下午5時
    30分至同年12月1日上午11時55分出租予鄭雅心，鄭雅心於
    承租期間將機車借予林俊皓，林員騎乘該車並以膠帶黏貼於
    車牌遮住牌號使人無法辨識牌號，經警攔檢開立舉發違反道
    路交通管理事件通知單，再經原處分機關依據上開事實，依
    道路交通管理處罰條例第13條第1 款規定，罰鍰新臺幣（下
    同）3000元，惟本件違規事實已確定可歸責於林員，原處分
    機關逕對異議人為裁罰，顯未考量異議人為租車業者，遽為
    裁決，裁罰確有不當，爰聲明異議等語。
二、按「行為人有違反道路交通管理處罰條例之情形者，應填製
    舉發違反道路交通管理事件通知單（以下簡稱通知單），逕
    行舉發者，應按已查明之資料填註車牌號碼、車輛種類、車
    主姓名或地址，並於通知單上方空白處加註逕行舉發之文字
    後，由舉發機關送達被通知人」；「違反道路交通管理事件
    ，行為人認為舉發之事實與違規情形相符者，得於接獲通知
    單後，親自或委託他人持該通知單，不經裁決向指定之處所
    ，逕依裁罰基準執行並繳納罰鍰結案」；「本條例所定罰鍰
    之處罰，受處罰人接獲違反道路交通管理事件通知單後，於
    15日內得不經裁決，逕依第92條第3 項之罰鍰基準規定，向
    指定之處所繳納結案；不服舉發事實者，應於15日內，向處
    罰機關陳述意見；其不依通知所定期限前往指定處所聽候裁
    決，且未依規定期限繳納罰鍰結案或向處罰機關陳述意見者
    ，處罰機關得逕行裁決之」。違反道路交通管理事件統一裁
    罰基準及處理細則第11條第1 項第4 款、第48條第1 項、道
    路交通管理處罰條例第9 條第1 項分別定有明文。又按「送
    達，於應受送達人之住居所、事務所或營業所為之」。行政
    程序法第72條第1 項前段亦有明文。準此，逕行舉發案件，
    應由舉發機關依行政程序法之規定，將通知單送達被通知人
    ，經合法送達後，若被通知人未依規定到案聽候裁決，且未
    依規定自動繳納罰鍰或陳述意見，處罰機關方能逕予裁決，
    如未將通知單合法送達被通知人而逕行裁決，即與前開規定
    不符，其裁決程序自有瑕疵。
三、經查：
  (一)本件異議人係經營租車業，於97年11月16日下午5 時30分將
    上揭機車出租與鄭雅心使用，歸還時間為同年12月1 日上午
    11時55分，於97年11月29日上午3 時30分由林俊皓騎乘該機
    車，並將該機車車牌以膠帶黏貼使人無法辨識，於行經高雄
    縣鳳山市○○街167 巷，為警欄檢製單逕行舉發，嗣經高雄
    市政府交通局以異議人為上開機車所有人，據以裁罰等情，
    有機車租賃切結書、鄭雅心駕駛執照及身分證影本、高雄市
    政府交通局裁決書、異議人營利事業登記證附卷可稽，堪認
    屬實。
四、經查，本件裁決所憑之違規事由係高雄縣政府警察局未載日
    期所製發之高警交字第NO0000000 號舉發違反交通管理事件
    通知單所載事由，惟依卷附之上開通知單（本院卷第5 頁）
    係對駕駛人林俊皓以「以膠帶黏貼於車牌遮住牌號使人無法
    辨識牌號」為由，攔查舉發，並由林俊皓於該通知單之收受
    通知聯者簽章欄簽名。經本院向原舉發機關查詢有無另開立
    舉發違反交通管理事件通知單對異議人為送達，經高雄縣政
    府警察局交通警察隊小隊長林鴻麟覆稱：本件因為取締飆車
    事件，當時僅對駕駛者林俊皓開立違規事件通知單，並未針
    對異議人開立等語，有本院公務電話記錄單在卷足憑（本院
    卷第11頁），是則原舉發機關既未另對異議人開立舉發通知
    單，更遑論有依上開行政程序去之規定，將通知單合法送達
    予異議人。從而，本件舉發通知單既未合法送達，異議人即
    無即時逕行繳納或陳述意見之機會，原處分機關於此情形下
    逕行裁決，揆諸前開規定，尚有未合，異議人之異議理由雖
    未主張及此，惟原處分既有上述之瑕疵，自應予以撤銷。
五、據上論斷，依道路交通案件處理辦法第20條，裁定如主文。
中    華    民    國    97    年    12    月    22    日
                      交通法庭  法  官  施介元
以上正本證明與原本無異。
如不服本裁定，應於收受送達後5 日內向本院提出抗告狀。
中    華    民    國    97    年    12    月    22    日
                                書記官  葉玉芬


司法院資訊處製作；財團法人民間司法改革基金會備份。
